臺灣彰化地方法院刑事判決　　　　　　　100年度訴字第773號
公　訴　人　臺灣彰化地方法院檢察署檢察官
被　　　告　邱成泰
選任辯護人　張柏山律師
上列被告因偽造有價證券案件，經檢察官提起公訴（100 年度偵
字第3375號），本院判決如下：
    主  文
邱成泰意圖供行使之用，而偽造有價證券，累犯，處有期徒刑壹
年捌月，如附表所示偽造之支票壹紙沒收。
    犯罪事實
一、邱成泰前因傷害案件，經本院以95年度易字第493 號判處有
    期徒刑5 月，經臺灣高等法院臺中分院駁回上訴而確定，於
    民國96年3 月28日執行完畢。詎猶不知悛悔，於99年11月17
    日夜間某時，在其岳母陳麗美位於彰化縣埔心鄉○○路105
    巷20號之住處內，意圖為自己不法之所有，徒手竊取陳麗美
    所有置於上址抽屜內之付款銀行為合作金庫商業銀行員新分
    行、票號LT0000000 、LT0000000 、LT0000000 、LT000000
    0 號之空白支票4 紙及「陳麗美」印章1 枚（親屬間竊盜未
    據告訴），得手後，復意圖供行使之用，而基於偽造有價證
    券之犯意，於同年月19日某時許，冒用「陳麗美」之名義，
    在上開票號為LT0000000 號空白支票上填載金額新臺幣（下
    同）20萬元、發票日99年12月6 日，並於發票人簽章欄上盜
    用上開竊得之「陳麗美」印章，而偽造有價證券，後於同年
    月20日持之交付予不知情之陳秀華俾以清償借款而行使之，
    而陳秀華又於同年11月底某日，為清償借款，再將系爭支票
    交付予不知情之李永進，足生損害於陳麗美、陳秀華、李永
    進及金融機構對票據管理之正確性。嗣於99年11月底某日，
    李永進持上開偽造之支票，前往第一銀行大雅分行提示，惟
    因該支票業經陳麗美於同年11月23日申報掛失止付而遭退票
    ，始查悉上情。
二、案經臺中市警察局豐原分局報告臺灣彰化地方法院檢察署檢
    察官偵查起訴。
    理  由
一、證據能力之審酌：
  (一)按「被告以外之人於審判外之言詞或書面陳述，除法律有規
    定者外，不得作為證據。」，刑事訴訟法第159 條第1項 固
    定有明文。惟按「被告以外之人於審判外之陳述，雖不符前
    4 條之規定，而經當事人於審判程序同意作為證據，法院審
    酌該言詞陳述或書面陳述作成時之情況，認為適當者，亦得
    為證據。當事人、代理人或辯護人於法院調查證據時，知有
    第159 條第1 項不得為證據之情形，而未於言詞辯論終結前
    聲明異議者，視為有前項之同意。」，刑事訴訟法第159 條
    之5 亦規定甚明。本件證人陳秀華、李永進、陳麗美於警詢
    中之供述，均屬被告以外之人於審判外之言詞陳述，惟公訴
    人、被告及其辯護人於本院調查證據時，知有上情而未於言
    詞辯論終結前聲明異議，本院審酌該等陳述係執法機關依法
    定程序做成，並無何違法不當之處，亦無不足採信之情況，
    認以之做為證據，應屬適當，該等陳述應有證據能力。
  (二)本件台灣票據交換所台中市分所99年12月22日函所檢送掛失
    止付票據提示人資料查報表，屬被告以外之人於審判外之書
    面陳述，依刑事訴訟法第159 條第1 項之規定，本亦不得做
    為證據。惟按除顯有不可信之情況外，從事業務之人於業務
    上或通常業務過程所須製作之紀錄文書、證明文書，得為證
    據，刑事訴訟法第159 條之4 第2 款定有明文。蓋從事業務
    之人在業務上或通常業務過程所製作之紀錄文書、證明文書
    ，因係於通常業務過程不間斷、有規律而準確之記載，通常
    有會計人員或記帳人員等校對其正確性，大部分紀錄係完成
    於業務終了前後，無預見日後可能會被提供作為證據之偽造
    動機，其虛偽之可能性小，何況如讓製作者以口頭方式於法
    庭上再重現過去之事實或數據亦有困難，因此其亦具有一定
    程度之不可代替性，除非該等紀錄文書或證明文書有顯然不
    可信之情況，否則有承認其為證據之必要。上開書面陳述係
    屬從事業務之人於通常業務過程之紀錄，揆諸前開法條意旨
    ，得為證據。
  (三)如附表所示之支票影本、陳秀華代收支票號碼LT0000000 支
    票收據以及台灣票據交換所台中市分所99年12月22日函所檢
    送退票理由單、遺失票據申報書正、副本影本，均屬書證，
    並無傳聞法則之適用，且查無其他不得做為證據之事由，均
    有證據能力。
  (四)本件所引其餘證據，公訴人、被告及其辯護人均不爭執證據
    能力，亦無違法取得或其他不得做為證據之事由，均有證據
    能力，合先敘明。
二、訊據被告對上開犯行均坦承不諱，核與證人陳秀華、李永進
    、陳麗美等人於警詢及偵訊時之證述相符（分見100 年度偵
    字第3375號偵卷第5 頁至第7 頁、第10頁至第11頁、第12頁
    至第15頁），並有如附表所示支票影本2 件、陳秀華代收支
    票號碼LT0000000 支票收據1 件，以及台灣票據交換所台中
    市分所99年12月22日函及後附陳麗美遺失之票據提示人資料
    查報表、退票理由單、遺失票據申報書正、副本影本（分見
    100 年度偵字第3375號偵卷第4-1 頁、第9 頁、第8 頁、第
    16頁至第20頁）在卷可稽，堪認被告出於任意性之自白與事
    實相符，其所為上開犯行，堪予認定。
三、論罪科刑：
  (一)按銀行支票，係以券面載明金額而欲實行其金額之權利，必
    須占有該支票，且該支票得自由轉讓，具有流通之性質，自
    係有價證券之一種，其以他人空白支票偽填內容而資行使者
    ，即屬偽造有價證券，刑法上關於偽造有價證券，既有特別
    規定，即不容視為普通私文書；又偽造有價證券而復持以行
    使，其行使行為吸收於偽造行為之中，祇應論以偽造罪，且
    有價證券內所蓋之印文，為構成證券之一部，所刻之印章，
    為偽造之階段行為，均應包括於偽造罪之內，自不生牽連或
    想像競合之問題（最高法院31年上字第88號判例參照）。是
    核被告邱成泰所為，係犯刑法第201 條第1 項之偽造有價證
    券罪。又被告上揭盜用印章之行為，係偽造有價證券之部分
    行為；又其行使偽造有價證券之低度行為應為偽造有價證券
    之高度行為所吸收，均不另論罪。
  (二)被告有如犯罪事實欄所述之科刑及執行紀錄，有臺灣高等法
    院被告前案紀錄表在卷可稽，其於執行完畢後5 年內再犯本
    案有期徒刑以上之罪，為累犯，應依刑法第47條第1 項之規
    定加重其刑。再按犯罪之情狀顯可憫恕，認科以最低刑度仍
    嫌過重者，得酌量減輕其刑，刑法第59條定有明文。所謂「
    顯可憫恕」，係指被告之犯行有情輕法重之情，客觀上足以
    引起一般人同情，處以法定最低刑度仍失之過苛，尚堪憫恕
    之情形而言。查被告所犯刑法第201 條第1 項偽造有價證券
    罪之法定最低本刑為有期徒刑3 年，考其立法意旨在維護市
    場秩序，保障交易信用，而被告邱成泰因急於清償債務，一
    時失慮，擅自冒用其岳母「陳麗美」名義簽發如附表所示面
    額20萬元之支票1 張，並交付予不知情之陳秀華而行使之，
    金額雖非些微，惟其偽造之支票係為清償其所負債務而欲以
    偽造之支票借款還債之用，其所為與藉大量偽造有價證券行
    為以擾亂票據正常流通之重大經濟犯罪行為應屬有間，且衡
    情尚未對市場交易秩序造成重大危害，被告事後已返還20萬
    元與陳秀華，被害人陳麗美亦表明不追究被告，希望本院從
    輕量刑等語。本院衡酌全案犯罪情節及上情，認被告邱成泰
    所犯偽造有價證券罪部分，倘量處法定最低刑度有期徒刑3
    年，有情輕法重之嫌，客觀上足以引起一般之同情，爰依刑
    法第59條之規定酌量減輕其刑，並依法先加後減之。
  (三)爰審酌被告一時思慮不週，冒用其岳母陳麗美名義偽造支票
    ，並行使之，損害陳麗美之權利，並紊亂交易秩序，惟其所
    犯情節尚非重大，且犯後坦承犯行，態度良好，甚有悔意，
    且已取得陳麗美之諒解，並已返還20萬元予陳秀華等一切情
    狀，酌情量處如主文所示之刑。未扣案如附表所示之支票1
    紙，係屬偽造，依刑法第205 條規定，偽造之有價證券，不
    問屬於犯人與否，沒收之。
據上論斷，應依刑事訴訟法第299 條第1 項前段，刑法第201 條
第1 項、第205 條、第47條第1 項、第59條，判決如主文。
本案經檢察官賴志盛到庭執行職務。
中    華    民    國   100    年    9     月    20    日
                  刑事第五庭  審判長法  官  周淡怡
                                    法  官  蔡家瑜
                                    法  官  王奕勛
以上正本證明與原本無異。
如不服本判決應於收受判決後10日內向本院提出上訴書狀，並應
敘述具體理由；其未敘述上訴理由者，應於上訴期間屆滿後20日
內向本院補提理由書（均須按他造當事人之人數附繕本）「切勿
逕送上級法院」。
告訴人或被害人對於判決如有不服具備理由請求檢察官上訴者，
其上訴期間之計算係以檢察官收受判決正本之日期為準。
中    華    民    國   100    年    9     月    20    日
                                    書記官  戴國安
附表
┌──┬─────┬──────┬───┬──────┬──────┐
│編號│票據種類  │   發票日   │發票人│  付款人    │   面額     │
│    │及號碼    │            │      │            │            │
├──┼─────┼──────┼───┼──────┼──────┤
│ 1  │支票      │99年12月6 日│陳麗美│合作金庫銀行│貳拾萬元正  │
│    │LT0000000 │            │      │員新分行    │            │
└──┴─────┴──────┴───┴──────┴──────┘
如不服本判決，應於判決送達後10日內，向本院提出上訴狀（須
附繕本）。
附錄本案論罪科刑法條全文：
中華民國刑法第201條
（有價證券之偽造變造與行使罪）
意圖供行使之用，而偽造、變造公債票、公司股票或其他有價證
券者，處3 年以上 10 年以下有期徒刑，得併科 3 千元以下罰
金。
行使偽造、變造之公債票、公司股票或其他有價證券，或意圖供
行使之用，而收集或交付於人者，處 1 年以上 7 年以下有期徒
刑，得併科 3 千元以下罰金。